【裁判字號】    94,訴,93
【裁判日期】    951130
【裁判案由】    偽造文書
【裁判全文】
臺灣士林地方法院宣示判決筆錄            94年度訴字第93號
公  訴  人  臺灣士林地方法院檢察署檢察官
被      告  甲○○
選任辯護人  秀蕊律師
上列被告因偽造文書案件，經檢察官提起公訴（93年度偵續字第
121 號），並聲請認罪協商，本院合議庭裁定由受命法官獨任進
行認罪協商程序後，於中華民國95年11月30日下午5 時，在本院
第6法庭宣示判決，出席職員如下：
法官起立朗讀判決主文、犯罪事實要旨、處罰條文，及告以上訴
限制、期間並提出上訴狀之法院，且諭知記載其內容：
一、主  文：
    甲○○連續行使偽造私文書，足以生損害於公眾及他人，處
    有期徒刑貳月，如易科罰金以銀元佰元即新臺幣玖佰元折
    算壹日。緩刑貳年。如附表編號三所示偽造簽名壹枚沒收。
二、犯罪事實要旨：甲○○於民國90年8 月1 日，未經乙○○之
    同意，即基於行使偽造私文書之概括犯意，持許鄧璞為發票
    人，乙○○為受款人，發票日期為86年2 月17日，面額新臺
    幣（下同）6, 000,000元之本票1 紙，盜用乙○○先前交付
    他用之印章，偽造完成如附表編號1 所示之本票裁定聲請狀
    ，持向本院民事庭具狀聲請本票裁定而行使之（偽造署押詳
    如附表編號1 所示），表彰乙○○本人有意持上開本票聲請
    本票裁定之意；嗣復承前犯意，於如附表編號2 、3 所示時
    、地，分別填載「強制執行聲請狀」、「民事委任書」各1
    紙，並又盜用「乙○○」印章，或偽造「乙○○」簽名，而
    偽造完成如附表編號2 、編號3 所示之「強制執行聲請狀」
    、「民事委任狀」之私文書，復分別持向本院民事執行處遞
    狀而行使之（偽造署押枚數詳如附表編號2 、編號3 所示）
    ，表彰乙○○本人有意聲請強制執行、並委任甲○○代為辦
    理相關事宜之意；又承前犯意，再於附表編號4 、編號5 所
    示時、地，先後盜用「乙○○」印章，而偽造完成如附表編
    號4 、編號5 所示之「延緩強制執行聲請狀」、「民事閱卷
    聲請狀」之私文書（偽造署押枚數詳如附表編號4 、編號5
    所示），復分別持向本院民事執行處遞狀而行使之，分別表
    彰乙○○本人有意具狀聲請延緩執行、聲請閱卷之意。甲○
    ○上開所為，均足以生損害於乙○○本人及本院民事庭及民
    事執行處案件管理之正確性。嗣許鄧璞於90年8 月21日接獲
    本院民事執行處查封登記書，欲強制執行並拍賣其位於臺北
    市○○區○○路1 段136 巷11弄5 號之房地，始發現上情，
    而提起債務人異議之訴。
三、處罰條文：
    刑法第216 條（行使第210 條至第215 條之文書者，依偽造
    、變造文書或登載不實事項或使登載不實事項之規定處斷）
    、第210 條（偽造、變造私文書，足以生損害於公眾或他人
    者，處5 年以下有期徒刑）、第219 條（偽造之印章、印文
    或署押，不問屬於犯人與否，沒收之）。
四、協商判決除有刑事訴訟法第455 條之4 第1 項第1 款於訊問
    程序終結前，被告撤銷協商合意或檢察官撤回協商聲請者；
    第2 款被告協商之意思非出於自由意志者；第4 款被告所犯
    之罪非第455 條之2 第1 項所定得以協商判決者；第6 款被
    告有其他較重之裁判上一罪之犯罪事實者；第7 款法院認應
    諭知免刑或免訴、不受理者情形之一，及違反同條第2 項「
    法院應於協商合意範圍內為判決；法院為協商判決所科之刑
    ，以宣告緩刑或二年以下有期徒刑、拘役或罰金為限」之規
    定者外，不得上訴。
五、再按行為後法律有變更者，適用行為時之法律。但行為後之
    法律有利於行為人者，適用最有利於行為人之法律，刑法第
    2 條第1 項前段及但書定有明文。本件被告行為時，刑法第
    56 條 規定：「連續數行為而犯同一之罪名者，以一罪論。
    但得加重其刑至二分之一。」，前開連續犯規定，業於94年
    1 月7 日修正同年2 月2 日公布刪除，並於95年7 月1 日施
    行（以下本次修正前之刑法簡稱修正前刑法），此刪除雖非
    犯罪構成要件之變更，但顯已影響行為人刑罰之法律效果，
    自屬法律有變更。按連續犯本質上應屬數罪，僅係基於訴訟
    經濟或責任吸收原則之考量，而論以一罪，並加重其刑至二
    分之一。刑法修正後將連續犯規定刪除，致修正後刑法已無
    連續犯規定可資適用，原連續數行為，須以數罪併罰。修正
    前後，就被告之行為，顯有一次評價與多次評價之別，顯以
    修正刪除前刑法第56條較為有利。查被告先後所為多次行使
    偽造私文書之犯行，均係基於同一目的，為於本院90年度票
    字第12號非訟事件、90年度執字第10731 號民事執行事件中
    先以本票裁定取得執行名義、佯為取得該案件當事人之代理
    人之身分、聲請強制執行、聲請閱卷、延緩強制執行等事項
    所為，其時間尚屬緊接，手法相同，所犯為構成要件相同之
    罪，顯係基於概括犯意為之，依照前開說明，應依修正刪除
    前刑法第56條之規定論以一罪。然修正刪除前刑法第56條就
    連續犯法律效果僅規定：「得加重其刑至二分之一」，尚非
    必加重其刑。本院審酌被告所犯連續行使偽造私文書罪之數
    次犯行，均係為取回被告先前貸放撥款至許鄧璞帳戶內之消
    費借貸款項6,000,000 元，僅因先前係與乙○○之父丙○○
    共同出資貸款，本票之受款人、抵押權人均為乙○○之名義
    ，為圖一時之便，始在相關之本院90年度票字第12號非訟事
    件、本院90年度第10731 號民事執行事件，連續行使偽造私
    文書，其犯罪所生損害亦僅限於此，並未擴張，因認上開「
    有期徒刑二月」科刑範圍之合意，尚無刑事訴訟法第455 條
    之4 第1 項第3 款「協商之合意顯有不當或顯失公平」之情
    事。另告訴人丁○經本院調查證據並審理後，亦認係戊○○
    及己○○肇生其損害，並就上開協商判決表示同意（參見本
    院95年11月9 日訊問筆錄第5 頁），末以敘明。
六、如有上開可得上訴情形，得自收受宣示判決筆錄送達之日起
    10日內，向本院提出上訴書狀，上訴於第二審法院。
中    華    民    國    95    年    11    月    30    日
                  刑事第六庭法  官  許辰舟
                            書記官  洪忠改
附表：紀年均為【民國】
┌─┬──┬─────┬──┬─────┬──────┬─────┐
│編│偽造│偽造地點  │行使│行使地點  │偽造之文書  │偽造之署押│
│號│時間│          │時間│          │            │、印文枚數│
├─┼──┼─────┼──┼─────┼──────┼─────┤
│1 │89年│臺北市大同│89年│臺北市士林│89年12月26日│「乙○○」│
│  │12月│區○○○路│12月│區○○路  │本票裁定聲請│印文1枚   │
│  │26日│2 段192 號│27日│190 號本院│狀（見本院90│          │
│  │    │5樓       │    │民事庭    │年度票字第12│          │
│  │    │          │    │          │號民事卷宗）│          │
├─┼──┼─────┼──┼─────┼──────┼─────┤
│2 │90年│同上      │90年│臺北市士林│90年8 月1 日│「乙○○」│
│  │8月1│          │8月1│區○○路  │強制執行聲請│印文1枚   │
│  │日  │          │日  │190 號本院│狀（見本院90│          │
│  │    │          │    │民事執行處│年度執字第  │          │
│  │    │          │    │          │10731 號民事│          │
│  │    │          │    │          │執行卷宗）  │          │
├─┼──┼─────┼──┼─────┼──────┼─────┤
│3 │90年│同上      │90年│同上      │90年8 月1 日│「乙○○」│
│  │8月1│          │8月1│          │民事委任狀（│簽名1 枚、│
│  │日  │          │日  │          │見本院90年度│印文1 枚  │
│  │    │          │    │          │執字第10731 │          │
│  │    │          │    │          │號民事執行卷│          │
│  │    │          │    │          │宗）        │          │
├─┼──┼─────┼──┼─────┼──────┼─────┤
│4 │90年│同上      │90年│同上      │90年10月17日│「乙○○」│
│  │10月│          │10月│          │延緩強制執行│印文1枚   │
│  │17日│          │19日│          │聲請狀（見本│          │
│  │    │          │    │          │院90年度執字│          │
│  │    │          │    │          │第10 731號民│          │
│  │    │          │    │          │事執行卷宗）│          │
├─┼──┼─────┼──┼─────┼──────┼─────┤
│5 │90年│同上      │90年│同上      │90年11月27日│「乙○○」│
│  │11  │          │11月│          │民事閱卷聲請│印文1枚   │
│  │月27│          │27日│          │狀（見本院90│          │
│  │日  │          │    │          │年度執字第10│          │
│  │    │          │    │          │731 號民事  │          │
│  │    │          │    │          │執行卷宗）  │          │
└─┴──┴─────┴──┴─────┴──────┴─────┘
以上筆錄係照原本做成無異。
                            書記官  洪忠改
中    華    民    國    95    年    11    月    30    日
附錄本案論罪科刑法條之依據：
中華民國刑法第216條
（行使偽造變造或登載不實之文書罪）
行使第 210 條至第 215 條之文書者，依偽造、變造文書或登載
不實事項或使登載不實事項之規定處斷。
中華民國刑法第210條
（偽造變造私文書罪）
偽造、變造私文書，足以生損害於公眾或他人者，處5 年以下有
期徒刑。
中華民國刑法第219條
（沒收之特例）
偽造之印章、印文或署押，不問屬於犯人與否，沒收之。


司法院資訊處製作；財團法人民間司法改革基金會備份。
